【裁判字號】    98,訴,9
【裁判日期】    980929
【裁判案由】    妨害公務
【裁判全文】
福建金門地方法院刑事判決                 98年度訴字第9號
公  訴  人  福建金門地方法院檢察署檢察官
被      告  甲○○
上列被告因妨害公務案件，經檢察官聲請簡易判決處刑（97年度
偵字第385號），本院認不宜以簡易判決處刑，改依通常程序審
理，判決如下：
    主  文
甲○○損壞公務員職務上掌管之物品，處有期徒刑月，如易科
罰金，以新臺幣壹仟元折算壹日。緩刑年，緩刑期內付保護管
束，並應完成精神治療。
    事  實
一甲○○約自民國85年起即出現被迫害型之妄想症狀，於97年
  5月4日下午5時52分許，因酒後病情發作，致依其辨識而行為
  之能力顯著降低，乃基於損壞公務員職務上掌管物品之犯意，
  至金門縣金湖鎮○○路口，以鋤頭敲擊金門縣警察局所有而由
  捷特數位科技有限公司工程師李有忠負責維護之如附圖所示C3
  位置電線桿上之監視器電源箱及攝影鏡頭各1台，致令喪失錄
  影功能而不堪使用。嗣經警調閱毀損前最後一刻之監視器攝影
  畫面，而查獲上情。
二案經金門縣警察局移送福建金門地方法院檢察署檢察官偵查後
  聲請簡易判決處刑，本院改依通常程序審理。
    理  由
一證據能力部分：
(一)被告於97年12月15日在檢察官面前所為之供述，被告不爭執其
  任意性，且同意作為證據（本院卷第34頁），自有證據能力。
(二)證人李有忠、陳楊嬌與陳國強（警卷第1至2、14至16、17頁）
  於警詢中之陳述、被告身心障礙手冊（記述被告患有輕度精神
  障礙之事實，警卷第25頁），被告同意作為證據 (本院卷第34
  頁)，本院審酌該書面作成時之情況，並無不宜作為證據之情
  形，依刑事訴訟法第159條之5第1項規定，自有證據能力。
(三)證人陳楊嬌之偵訊筆錄（偵卷第68至70頁），係向通常均能遵
  守法律規定，不致違法取供之檢察官所為陳述，且經具結以擔
  保其陳述之可靠性，即有可信之特別情況，依刑事訴訟法第
  159 條之1第2項，得作為證據。
(四)照片乃透過機械（監視器攝影機）將影像留存於電磁紀錄後列
  印於紙本上，通常未介入人的心理供述過程，非供述證據；且
  卷附照片 (偵卷第5至14頁)所節錄之監視器攝影畫面，係被告
  本件毀損公物犯行之紀錄，與待證事實具有關聯性，自有證據
  能力。
(五)行政院衛生署立金門醫院（下稱金門醫院）98年4月3日衛署金
  醫師字第0980001705號函暨檢附精神鑑定報告書（本院98年度
  城簡字第4號卷第24至30頁），雖係審判外之書面陳述，然該
  鑑定報告書係本院之囑託，由鑑定人依刑事訴訟法第208、206
  條所出具之書面鑑定報告，且當事人就該傳聞證據之證據能力
  於本院準備程序及審判期日均未爭執，自得採為證據。
二實體部分：
(一)被告甲○○於審理中，對於公訴人所控訴之犯罪事實，保持緘
  默，然查被告於偵查中坦承破壞系爭監視器，並於本院準備程
  序中承認犯罪，而為有罪之答辯，核與證人李有忠、陳楊嬌、
  陳國強於警詢中、證人陳楊嬌於檢察官訊問中所證陳監視電源
  箱及攝影鏡頭被破壞之情節大致相符，復有現場及監視器拍攝
  照片、被告身心障礙手冊影本1件在卷可稽，事證明確，被告
  犯行洵堪認定，應依法論科。
(二)核被告所為，係犯刑法第138條之損壞公務員職務上委託第三
  人掌管之物品罪。查被告經本院囑託金門醫院鑑定其於案發時
  之精神狀態，該院鑑定結果認為：依該院病歷記載，被告自85
  年間，業已自述「當乩童，神明上身不順」，出現暴躁、不安
  、工作表現差、自語及認為「有神明要控制他」等現象，但未
  經治療，至89年底開始出現系統化妄想，認為遭媒體及電信公
  司監視、竊聽甚至在其腦部裝置晶片，到90年底開始出現破壞
  公共電話等行為，以反擊其所認為之「迫害者」；被告於鑑定
  會談時能清楚表達其腦波遭政府記錄竊取並盜賣，認為其精神
  診斷及病史為「司法問題」，並保持緘默不願回答；除妄想內
  容外，並未表現出一般性不合現實之判斷、思考邏輯障礙或是
  情緒低落、狂躁等精神症狀，無明顯視幻覺或聽幻覺，主要症
  狀為被迫害妄想，且妄想內容未超乎現實科學技術水準之可能
  發生情形，符合美國精神判斷準則第4版之被迫害型妄想症，
  雖否認本件拿鋤頭砸毀監視之行為與被迫害之想法有任何關連
  ，然參考被告過去犯案記錄，該犯行較可能為「受監視」等妄
  想思考所引發，其案發時之判斷力及知覺理會能力應較普通人
  之平均程度顯然減退等情，此有該院前述精神鑑定報告書1份
  在卷可稽，堪認被告行為時，確因精神官能障礙，致依其辨識
  而行為之能力顯著降低，爰依刑法第19條第2項之規定，減輕
  其刑。爰審酌被告教育程度為高中肄業，家庭經濟狀況不佳，
  現於社區打掃，有固定正當職業，因為精神障礙，致其控制力
  不足毀損價值約新臺幣（下同）3萬元之監視器電源箱及攝影
  鏡頭各1台，迄未賠償，犯後坦承犯行等一切情狀，量處如主
  文所示之刑，並諭知易科罰金之折算標準。復查，被告於73年
  間因妨害公務案件，經本院以73年度易字第33號判處有期徒刑
  5月，如易科罰金以30元折算1日確定，於74年2月4日執行完畢
  後，未曾再受有期徒刑以上刑之宣告，有臺灣高等法院被告前
  案紀錄表1紙附卷可稽，本院考量被告係因精神障礙違犯本件
  罪行，且家庭經濟狀況不佳如前述，認為本案宣告之刑以暫不
  執行為當，爰併宣告緩刑3年，用啟自新。又本院參酌鑑定意
  見，建議被告持續定期接受精神藥物治療及評估，以期戒絕其
  再犯，爰依刑法第74條第2項第6款、第93條第1項第2款諭知被
  告應於緩刑期間內完成精神治療，並交付保護管束。又供被告
  犯罪所用之鋤頭，並無證據證明為被告所有，且該鋤頭平日用
  於耕田翻土除草，並無沒收之必要，爰不予宣告沒收，合予敘
  明。
三據上論斷，應依刑事訴訟法第299條第1項前段，刑法第138條
  、第19條第2項、第74條第1項第2款、第2項第6款、第93條第1
  項第2款，判決如主文。
中    華    民    國    98    年    9     月    29    日
                  刑事庭  審判長法  官  康樹正
                                法  官  張珈禎
                                法  官  許嘉容
以上正本證明與原本無異。
如不服本判決，應於送達後10日內向本院提出上訴書狀，並應敘
述具體理由。如未敘述上訴理由者，應於上訴期間屆滿後20日內
向本院補提理由書狀（均須按他造當事人之人數附繕本）「切勿
逕送上級法院」。
                                書記官  徐振玉
中    華    民    國    98    年    9     月    29    日
附錄法條：
中華民國刑法第138條
毀棄、損壞或隱匿公務員職務上掌管或委託第三人掌管之文書、
圖畫、物品，或致令不堪用者，處5年以下有期徒刑。
附件：


司法院資訊處製作；財團法人民間司法改革基金會備份。
